【裁判字號】    96,家聲,321
【裁判日期】    970306
【裁判案由】    核定遺產管理人報酬
【裁判全文】
臺灣高雄地方法院民事裁定             96年度家聲字第321號
聲  請  人  財政部國有財產局台灣南區辦事處
法定代理人  甲○○
上聲請人聲請核定擔任乙○○遺產管理人報酬事件，本院裁定如
下：
  主  文
聲請人任被繼承人乙○○遺產管理人之報酬定為新台幣貳拾萬元
。
程序費用新臺幣壹仟元由被繼承人乙○○之遺產負擔。
  理  由
一、聲請意旨略以：聲請人前經本院以95年度財管字第94號裁定
    選任為被繼承人乙○○之遺產管理人，嗣經本院95年度家抗
    字第72號裁定駁回其抗告而確定，為執行遺產管理人職務，
    並於民國（下同）96年6 月16日依法院准予公示催告裁定辦
    理登報在案，且執行民法第1179條所定遺產管理人職務，調
    查被繼承人財產遺有19筆土地及未保存登記建物2 棟，經以
    公告現值及房屋現值計算其遺產總值為新臺幣（下同）9973
    萬8580元，惟被繼承人上開土地設有抵押權登記及經假扣押
    將受強制執行，恐聲請人之報酬無法獲得分配，爰依法提出
    本件聲請，並請參酌民法第1183條規定及財政部訂頒「代管
    無人承認繼承遺產作業要點」第14點第3 項之規定，以遺產
    現值百分之一之管理報酬計997386元予以核定等語。
二、按遺產管理人，得請求報酬，其數額由親屬會議按其勞力及
    其與被繼承人之關係酌定之，民法第1183條定有明文；又依
    民法規定應開親屬會議時，由當事人、法定代理人或其他利
    害關係人召集之；親屬會議不能召開或召開有困難時，依法
    應經親屬會議處理之事項，由有召集權人聲請法院處理之，
    復分據民法第1129條及第1132條第2 項前段所明定。
三、經查：
  (一)聲請人主張上情，業據其提出本院95年度財管字第94號、95
    年度家抗字第72號裁定、公示催告登報廣告證明單、被繼承
    人遺產土地謄本及遺產總值表、代管無人承認繼承遺產作業
    要點及本院裁定遺產管理報酬相關裁定為證，且經本院依職
    權調取956 年度財管字第94號、95年度家抗字第72號卷宗查
    核相符，堪認為真實無訛；又由被繼承人之全體繼承人均拋
    棄繼承，且未能召集親屬會議選定遺產管理人，致須經本院
    另行選任聲請人為該被繼承人之遺產管理人之前情，亦堪肯
    認被繼承人乙○○之親屬會議應有不能召開或召開有困難情
    事，故聲請人以此理由，聲請本院酌定其擔任遺產管理人之
    報酬，合符上揭法律規定，洵屬有據。
  (二)茲審酌聲請人所提出被繼承人遺產清冊，僅記載被繼承人遺
    有積極財產00000000元，並未記載所遺留消極財產若干，經
    本院通知聲請人補正迄今，聲請人仍未彙整相關資料陳報本
    院，因聲請人提出之「代管無人承認繼承遺產作業要點」第
    14點第3 項所稱「遺產現值」係以積極財產與消極財產合計
    之總值，本院無從參酌上開作業要點予以核計，然本院審酌
    被繼承人之遺產有19筆土地及2 棟未保存登記建物，現又待
    進行強制執行程序，遺產管理人所需支出之勞力、時間及費
    用非輕等一切情狀，認聲請人擔任被繼承人乙○○遺產管理
    人之報酬金額，應核定為20萬元，爰酌定如主文第1 項所示
    。
四、程序費用負擔之裁判依據：按依法應由關係人（包括聲請人
    、相對人及其他利害關係人）負擔費用者，法院裁定命關係
    人負擔時，應一併確定其數額，非訟事件法第24條第1 項所
    明定。經核本件聲請事件，應徵之程序費用1,000 元，依非
    訟事件法第157 條規定，應由遺產負擔，爰併予確定如主文
    第2 項所示，附此敘明。
中    華    民    國    97    年    3     月    6     日
                  家事法庭法  官  楊智守
上為正本係照原本作成
如對本裁定抗告須於裁定送達後10日內向本院提出抗告狀
中    華    民    國    97    年    3     月    6     日
                          書記官  蘇  豫


司法院資訊處製作；財團法人民間司法改革基金會備份。
